臺灣基隆地方法院基隆簡易庭小額民事判決
110年度基小字第356號
原      告  台北富邦商業銀行股份有限公司

法定代理人  程耀輝  
訴訟代理人  沙東星  
            陳泰元  
被      告  陳水源  


上列當事人間清償債務事件，本院於民國110年4月26日言詞辯論
終結，判決如下：
    主  文
被告應給付原告新臺幣貳萬零貳佰陸拾壹元，及其中新臺幣壹萬
參仟伍佰捌拾貳元自民國九十六年九月二十一日起至民國一百零
四年八月三十一日止，按週年利率百分之十九．八計算之帳戶管
理費，自民國一百零四年九月一日起至清償日止，按週年利率百
分之十五計算之帳戶管理費。
原告其餘之訴駁回。
訴訟費用新臺幣壹仟元由被告負擔。
本判決得假執行，但被告如以新臺幣貳萬零貳佰陸拾壹元為原告
預供擔保，得免為假執行。
    事實及理由
壹、程序部分
一、按「訴狀送達後，原告不得將原訴變更或追加他訴。但有下
    列各款情形之一者，不在此限：二、請求之基礎事實同一者
    。三、擴張或減縮應受判決事項之聲明者…」，民事訴訟法
    第255條第1項第2款、第3款定有明文。並依同法第436條之2
    3、同法第436條第2項之規定，為小額訴訟程序所準用。經
    查，原告起訴時，訴之聲明為：㈠被告應給付原告新臺幣(下
    同)20,261元，及其中13,582元自民國96年9月21日起至清償
    日止，按週年利率百分之19.8計算之利息，暨自96年10月22
    日起至清償日止，其逾期在6個月以內者，按上開利率百分
    之10，超過6個月者，按上開利率百分之20計算之違約金。㈡
    訴訟費用由被告負擔。嗣於本院110年3月24日言詞辯論期日
    更正訴之聲明，刪除訴之聲明中關於違約金之部分，並就訴
    之聲明中關於「利息」之記載，更正為「帳戶管理費」。查
    原告上開訴之變更，請求之基礎事實同一，且屬減縮應受判
    決事項之聲明，揆諸首開規定，應予准許。
二、被告經合法通知，未於言詞辯論期日到場，核無民事訴訟法
    第386條各款所列情形，爰依民事訴訟法第436條之23、第43
    6條第2項、第385條第1項前段之規定，准原告訴訟代理人之
    聲請，由其一造辯論而為判決。
貳、實體部分
一、原告起訴主張：
　  台北銀行股份有限公司與富邦商業銀行股份有限公司於94年
    1月1日依銀行法及金融機構合併法規定正式合併，合併後存
    續法人為台北銀行，名稱變更為台北富邦商業銀行股份有限
    公司，並概括承受消滅法人之權利義務。被告於93年7月15
    日與原告訂萬利週轉金融資契約，得自原告核准日起，於原
    告所核准之一定額度內透支動用陸續借款，依約定條款第5
    條帳戶管理費規定利率：按每日日終動支餘額，依月息百分
    之1.65（即年息百分之19.8）計算，借款人應於每月21日計
    付上月21日起至當月20日止之利息，並應按月攤還本息。如
    有任何一期本金或利息未如期攤還，其債務即視為全部到期
    ，借款人喪失期限之利益，詎被告僅攤還本息至96年9月20
    日止，其後即未依約清償，債務視同全部到期，尚積欠原告
    20,261元及帳戶管理費未付，爰依消費借貸之法律關係提起
    本件訴訟，並聲明：㈠被告應給付原告20,261元，及其中13,
    582元自96年9月21日起至清償日止，按週年利率百分之19.8
    計算之帳戶管理費。㈡訴訟費用由被告負擔。
二、被告經合法通知未於言詞辯論期日到庭，亦未提出書狀作何
    聲明或陳述。
三、本院之判斷：
　㈠原告主張之上開事實，業據提出經濟部94年1月3日經授商字
    第09301242100號函影本、109年12月14日經授商字第109012
    37980號函影本、股份有限公司變更登記表影本、萬利週轉
    金申請書、萬利週轉金約定條款原本、台北富邦銀行各類存
    款歷史對帳單影本、客戶放款交易明細表影本為證，被告經
    合法通知，未於言詞辯論期日到場，亦未提出書狀作何聲明
    或陳述，綜上事證，堪認原告之主張為真實。
  ㈡原告請求之「帳戶管理費」，依其計算方式，性質上與利息
    無異。按銀行法第47條之1第2項規定：「自一百零四年九月
    一日起，銀行辦理現金卡之利率或信用卡業務機構辦理信用
    卡之循環信用利率不得超過年利率百分之十五。」。又現金
    卡業務，依金融機構辦理現金卡業務應注意事項第1條規定
    ，係指銀行及信用合作社提供一定金額之信用額度，僅供持
    卡人憑金融機構本身所核發之卡片於自動化服務設備或以其
    他方式借領現金，且於額度內循環動用之無擔保授信業務。
    觀之依原告所提出萬利周轉金約定條款第1條內容，被告在
    轉帳消費額度內，憑金融卡在自動櫃員機提款或轉帳，或憑
    金融卡於Maestro 特約商店轉帳消費，或透過電話/網際網
    路銀行等自動化服務管道交易。衡之其交易模式包括得在帳
    戶存款餘額外，以金融卡提款之方式動用原告提供之轉帳消
    費額度，堪認系爭契約具有現金卡之性質，自應受銀行法第
    47條之1第2項規定之限制，自104年9月1日起，其利息（帳
    戶管理費）以不超過週年利率百分之15為限。是以原告請求
    之帳戶管理費，自104年9月1日起超逾週年利率百分之15之
    部分，無從准許。
  ㈢綜上，原告依消費借貸之法律關係，請求被告給付20,261元
    ，及其中13,582元自96年9月21日起至104年8月31日止，按
    週年利率百分之19.8計算之帳戶管理費，自104年9月1日起
    至清償日止，按週年利率百分之15計算之帳戶管理費，為有
    理由，應予准許，逾此範圍之請求，為無理由，應予駁回。
四、本件係就民事訴訟法第436條之規定之適用小額訴訟程序所
    為被告敗訴之判決，爰依民事訴訟法第436條之20規定，依
    職權宣告假執行。並依職權宣告被告預供擔保得免為假執行
    。
五、本件訴訟費用即第一審裁判費1,000元，本院依民事訴訟法
    第79條規定酌量情形，命由被告負擔。
參、據上論結，本件原告之訴為一部有理由，一部無理由，依民
    事訴訟法第436條之19第1項、第436條之20、第436條之23、
    第436條第2項、第385條第1項前段、第87條第1項、第79條
    ，判決如主文。
中    華    民    國    110    年    4    月    29    日
                  基隆簡易庭   法  官   高偉文
以上正本係照原本作成。
對於本件判決如有不服，應於收受送達後20日內向本院提出上訴
書狀，上訴於本院合議庭，並按他造當事人之人數附具繕本。
當事人之上訴，非以判決違背法令為理由不得為之，上訴狀應記
載上訴理由，表明下列各款事項：
(一)原判決所違背之法令及其具體內容。
(二)依訴訟資料可認為原判決有違背法令之具體事實。
如委任律師提起上訴者，應一併繳納上訴審裁判費。
中    華    民    國    110    年    4    月    29    日
                               書記官   王人俊